臺灣板橋地方法院刑事判決　　　　　　 100年度易字第1185號
公　訴　人　臺灣板橋地方法院檢察署檢察官
被　　　告　洪春祥
上列被告因竊盜案件，經檢察官提起公訴（100 年度偵字第5516
號、第5529號、100 年度偵緝字第872 號），被告於準備程序中
就被訴事實為有罪之陳述，經本院裁定改以簡式審判程序審理，
判決如下：
    主  文
洪春祥犯如附表所示之罪，各處如附表所示之刑，應執行有期徒
刑貳年肆月。
    事  實
一、洪春祥前於(1)民國97年間因竊盜案件，經本院以97年度簡字
    第6982號判處有期徒刑4 月確定；(2)又於98年間因竊盜案件
    ，經本院以98年度簡字第1718號判處有期徒刑4 月、4 月，
    應執行有期徒刑6 月確定；(3)再於98年間因竊盜案件，經本
    院以98年度簡字第3835號判處有期徒刑4 月確定，與上開(2)
    案復經本院以98年度聲字第4250號裁定應執行有期徒刑9 月
    確定，並與(1)案接續執行，嗣於99年5 月31日縮短刑期執行
    完畢。詎仍不知悔改，竟意圖為自己不法所有，分別如附表
    編號1 至6 所示之時間、地點，徒手竊取李進威等人之財物
    ，得手後，將竊得物品變賣後所得花用殆盡（被害人、竊盜
    方法及所竊財物均詳如附表編號1 至6 所示）。洪春祥另與
    真實姓名年籍不詳綽號「小胖」之成年男子，意圖為自己不
    法所有之犯意聯絡，分別如附表編號7 、8 所示之時間、地
    點，推由洪春祥在場把風，由「小胖」持客觀上足以對人之
    生命、身體、安全構成威脅，可供為兇器使用之螺絲起子1
    支，卸下李振昇、竟成實業有限公司所有之自用小貨車之電
    瓶螺絲後竊取車用電瓶，得手後，將上開電瓶變賣（被害人
    、管領人、竊盜方法、失竊電瓶之自用小貨車車牌號碼及所
    竊財物均詳如附表編號7 、8 所示），得手後，將竊得電瓶
    變賣後所得花用殆盡。嗣經李進威等人報警後，為警調閱監
    視錄影畫面，循線查悉上情。
二、案經李進威、洪英傑訴由新北市政府警察局新莊分局報告臺
    灣板橋地方法院檢察署檢察官偵查起訴。
    理  由
一、本案被告洪春祥所犯為死刑、無期徒刑或最輕本刑為3 年以
    上有期徒刑以外之罪，其於準備程序中就被訴事實為有罪之
    陳述，經法官告知簡式審判程序之旨，並聽取公訴人及被告
    之意見後，依刑事訴訟法第273 條之1 第1 項規定，裁定進
    行簡式審判程序，合先敘明。
二、上揭事實業據被告洪春祥於偵訊及本院審理中供認不諱，核
    與證人即告訴人李進威、洪英傑；證人即被害人黃郁淇、薛
    坤正、周世忠、湯惠貞、李振昇、黃薇庭於警詢中證述之情
    節大致相符，復有監視錄影器光碟及翻拍畫面、現場照片等
    在卷可憑，是被告自白核與事實相符，本案事證明確，被告
    犯行堪以認定。
三、又被告洪春祥行為後，刑法第321 條業經總統以100 年1 月
    26日華總一義字第10000015561 號令修正公布，並自同年月
    28日起生效施行。經查，修正後刑法第321 條第1 項第1 款
    規定將「夜間」刪除，且關於法定刑度部分，修正前條文為
    「處6 月以上5 年以下有期徒刑」，修正後條文則為「處6
    月以上，5 年以下有期徒刑，得併科新臺幣10萬元以下罰金
    」，兩相比較之下，顯然修正後之條文另行增加得併科罰金
    之規定，而較不利於行為人，是本件應依刑法第2 條第1 項
    前段之規定，適用被告行為時之法律，即前開修正公布施行
    前之刑法第321 條（下稱修正前刑法第321 條）處斷。
四、查被告洪春祥於為附表編號7 、8 所示之竊盜所用之螺絲起
    子1 支，為金屬製品，質地堅硬，衡情於客觀上具有危險性
    ，足對人之生命、身體、安全構成威脅，堪認可供兇器使用
    。故核被告所為，就附表編號1 至6 部分，係犯刑法第320
    條第1 頁之竊盜罪；就附表編號7 、8 部分，則係犯修正前
    刑法第321 條第1 項第3 款之攜帶兇器竊盜罪。被告與真實
    姓名年籍不詳綽號「小胖」之成年男子就上開附表編號7 、
    8 所示犯行，有犯意聯絡及行為分擔，均為共同正犯。被告
    所犯如附表所示之8 罪，犯意各別，行為互殊，應分論併罰
    。爰審酌被告洪春祥素行非佳，高中肄業之智識程度，其正
    值青壯卻不思正途謀生，竟單獨或與「小胖」共同竊取他人
    之財物，造成被害人受有損害，惟其犯後坦承犯行，態度尚
    可及所得利益非鉅等一切情狀，分別量處如主文所示之刑，
    並定其應執行之刑。至被告用以行竊之螺絲起子1 支，因未
    扣案，且非違禁物，復無證據證明現仍存在，為免日後執行
    之困難，爰不另予宣告沒收。
五、公訴意旨另以：被告有屢次竊盜犯行，除對社會治安造成重
    大影響外，更顯現其有犯竊盜罪之習慣，爰聲請本院依竊盜
    犯贓物犯保安處分條例第3 條第1 項規定，併予諭知於刑之
    執行前，令入勞動場所強制工作，以資矯治等語。惟按保安
    處分係針對受處分人將來之危險性所為之處置，以達教化、
    治療之目的，為刑罰之補充制度。我國現行刑法採刑罰與保
    安處分雙軌制，係在維持行為責任之刑罰原則下，為協助行
    為人再社會化之功能，以及改善行為人潛在之危險性格，期
    能達成根治犯罪原因、預防犯罪之特別目的。是保安處分中
    之強制工作，旨在對嚴重職業性犯罪及欠缺正確工作觀念或
    無正常工作因而犯罪者，強制其從事勞動，學習一技之長及
    正確之謀生觀念，使其日後重返社會，能適應社會生活。又
    竊盜犯贓物犯保安處分條例第3 條第1 項規定：18歲以上之
    「竊盜犯」、贓物犯，有犯罪之習慣者，得於刑之執行前，
    令入勞動場所強制工作。另刑法第90條第1 項亦規定：有犯
    罪之習慣或因遊蕩或懶惰成習而犯罪者，得於刑之執行完畢
    或赦免後，令入勞動場所，強制工作。即均係本於保安處分
    應受比例原則之規範，使保安處分之宣告，與行為人所為行
    為之嚴重性、行為人所表現之危險性及對於行為人未來行為
    之期待性相當之意旨而制定，而由法院視行為人之危險性格
    ，決定應否令入勞動處所強制工作，以達預防之目的（最高
    法院95年度臺上字第4615號判決意旨參照）。經查，被告除
    本案外，有多次竊盜前案紀錄，有臺灣高等法院前案紀錄表
    1 份在卷可稽，固可謂素行不佳，然據被告於本院訊問時供
    稱：伊原做塑膠射出的工作，後來被老闆辭退，因有前科，
    找不到好工作，且伊母親行動不便而需要錢去照顧（見本院
    卷第21頁、第21頁背面），參以被告所竊得之財物價值非鉅
    及被告係臨時起意行竊，尚與懶惰成習、長時間、有計畫、
    反覆多次數，以犯罪成為日常習慣之情形有間，且依被告犯
    罪情節尚非重大，亦未達社會危險性之程度，復查無積極證
    據足認被告有犯罪之習慣或因遊蕩或懶惰成習而犯罪之情事
    。又改正被告竊盜犯行之有效手段，尚包括提供適當之更生
    保護、就業機會及社會扶助等方式，並非僅有執行強制工作
    之保安處分一途，尤以強制工作之保安處分係就被告人身自
    由之長期且嚴格之限制，自應從嚴認定。從而，本院審酌上
    情，認量處被告如主文所示之刑，已足袪除其犯罪之惡習，
    並收遏止及矯治其犯罪行為之效果，亦足以體現司法正義，
    並契合社會感情。因認檢察官請求宣告被告強制工作乙節，
    依比例原則，核無必要，爰不另為強制工作之諭知，併此敘
    明。
據上論斷，應依刑事訴訟法第299 條第1 項前段、第273 條之1
第1 項，刑法第2 條第1 項前段、第28條、第320 條第1 項、第
47條第1 項、第51條第5 款，刑法施行法第1 條之1 ，修正前刑
法第321 條第1 項第3 款，判決如主文。
本案經檢察官洪國朝到庭執行職務。
中    華    民    國   100    年    5     月    19    日
                  刑事第十庭  法  官  陳海寧
以上正本證明與原本無異。
如不服本判決，應於判決送達後10日內敘明上訴理由，向本院提
出上訴狀 (應附繕本) ，上訴於臺灣高等法院。其未敘述上訴理
由者，應於上訴期間屆滿後20日內向本院補提理由書「切勿逕送
上級法院」。
                              書記官  馮得弟
中    華    民    國   100    年    5     月    26    日
附錄本案論罪科刑法條
刑法第320條（普通竊盜罪、竊佔罪）
意圖為自己或第三人不法之所有，而竊取他人之動產者，為竊盜
罪，處5  年以下有期徒刑、拘役或 5 百元以下罰金。
意圖為自己或第三人不法之利益，而竊佔他人之不動產者，依前
項之規定處斷。
前二項之未遂犯罰之。
修正前刑法第321條（加重竊盜罪）
犯竊盜罪而有下列情形之一者，處 6 月以上、5 年以下有期徒
刑，得併科新臺幣 10 萬元以下罰金：
一、於夜間侵入住宅或有人居住之建築物、船艦或隱匿其內而犯
    之者。
二、毀越門扇、牆垣或其他安全設備而犯之者。
三、攜帶兇器而犯之者。
四、結夥三人以上而犯之者。
五、乘火災、水災或其他災害之際而犯之者。
六、在車站、埠頭、航空站或其他供水、陸、空公眾運輸之舟、
    車、航空機內而犯之者。
前項之未遂犯罰之。
附表
┌─┬───┬─────┬───┬──────────┬────────┐
│編│時  間│地      點│被害人│  竊   盜   方   法 │主            文│
│號│      │          │      │                    │                │
├─┼───┼─────┼───┼──────────┼────────┤
│ 1│99年11│新北市新莊│李進威│見四下無人，徒手竊取│洪春祥竊盜，累犯│
│  │月3 日│區（原為臺│      │李進威所有置於左列地│，處有期徒刑月│
│  │4 時41│北縣新莊市│      │點之鋁板5 片、壓汁機│。              │
│  │分許  │）四維路  │      │2 台【價值約新臺幣（│                │
│  │      │206 號前之│      │下同）4,000 元】    │                │
│  │      │騎樓      │      │                    │                │
├─┼───┼─────┼───┼──────────┼────────┤
│ 2│99年11│新北市樹林│黃郁淇│見四下無人，徒手竊取│洪春祥竊盜，累犯│
│  │月27日│區（原為臺│      │王郁淇所有置於左列地│，處有期徒刑月│
│  │3 時24│北縣新莊市│      │點之煮麵台之白鐵片蓋│。              │
│  │分許  │）保安街1 │      │子及切麵架共4 片（價│                │
│  │      │段242 號前│      │值7,000 元）        │                │
│  │      │之騎樓    │      │                    │                │
├─┼───┼─────┼───┼──────────┼────────┤
│ 3│100 年│新北市新莊│薛坤正│見四下無人，徒手竊取│洪春祥竊盜，累犯│
│  │1 月4 │區○○路26│      │薛坤正所有置於左列地│，處有期徒刑月│
│  │日3 時│巷口      │      │點之紅豆餅攤車上之烤│。              │
│  │許    │          │      │盤1 個（價值約18,000│                │
│  │      │          │      │元）                │                │
├─┼───┼─────┼───┼──────────┼────────┤
│ 4│100 年│新北市新莊│洪英傑│見四下無人，徒手竊取│洪春祥竊盜，累犯│
│  │1 月4 │區○○街與│      │洪英傑所有置於左列地│，處有期徒刑月│
│  │日3 時│中和街口  │      │點之滷味攤車上之托盤│。              │
│  │許    │          │      │2 個（價值2,600 元）│                │
├─┼───┼─────┼───┼──────────┼────────┤
│ 5│100 年│新北市新莊│周世忠│見四下無人，徒手竊取│洪春祥竊盜，累犯│
│  │1 月12│區○○○街│      │周世忠所有置於左列地│，處有期徒刑月│
│  │日4 時│130 號前  │      │點攤車之白鐵門4 片（│。              │
│  │52分許│          │      │價值1,200 元）      │                │
├─┼───┼─────┼───┼──────────┼────────┤
│ 6│100 年│新北市新莊│湯惠貞│見四下無人，徒手竊取│洪春祥竊盜，累犯│
│  │1 月12│區○○○街│      │湯惠貞所有置於左列地│，處有期徒刑月│
│  │日4 時│132 號前  │      │點攤車上之鐵盤2 片（│。              │
│  │55分許│          │      │價值2,000 元）      │                │
├─┼───┼─────┼───┼──────────┼────────┤
│ 7│100 年│新北市新莊│李振昇│由洪春祥負責把風，綽│洪春祥共同攜帶兇│
│  │1 月14│區○○路  │      │號「小胖」之成年男子│器竊盜，累犯，處│
│  │日1 時│271 號空地│      │持客觀上足以對人之生│有期徒刑捌月。  │
│  │許    │          │      │命、身體、安全構成威│                │
│  │      │          │      │脅，可供為兇器使用之│                │
│  │      │          │      │螺絲起子卸下李振昇所│                │
│  │      │          │      │有車牌號碼6A－3349號│                │
│  │      │          │      │、6415－TK號自用小貨│                │
│  │      │          │      │車之電瓶螺絲後，竊取│                │
│  │      │          │      │電瓶2 顆（價值9,000 │                │
│  │      │          │      │元）                │                │
├─┼───┼─────┼───┼──────────┼────────┤
│ 8│100 年│新北市新莊│竟成實│由洪春祥負責把風，綽│洪春祥共同攜帶兇│
│  │1 月14│區○○路  │業有限│號「小胖」之成年男子│器竊盜，累犯，處│
│  │日3 時│206 巷11號│公司（│持客觀上足以對人之生│有期徒刑捌月。  │
│  │9分許 │前        │管領人│命、身體、安全構成威│                │
│  │      │          │黃薇庭│脅，可供為兇器使用之│                │
│  │      │          │）    │螺絲起子卸下竟成實業│                │
│  │      │          │      │有限公司所有車牌號碼│                │
│  │      │          │      │7T －7599 號自用小貨│                │
│  │      │          │      │車之電瓶螺絲後，竊取│                │
│  │      │          │      │電瓶1 顆（價值3,200 │                │
│  │      │          │      │元）                │                │
└─┴───┴─────┴───┴──────────┴────────┘